【裁判字號】    92,交抗,610
【裁判日期】    920620
【裁判案由】    違反道路交通管理處罰條例
【裁判全文】
臺灣高等法院交通事件裁定                        九十二年度交抗字第六一○號
    抗  告  人
    即受處分人  甲○○
右抗告人因違反道路交通管理處罰條例案件，不服臺灣臺北地方法院九十一年度交聲
字第一○三○號，中華民國九十二年五月二十七日裁定，提起抗告，本院裁定如左：
    主  文
原裁定撤銷，發回臺灣臺北地方法院。
    理  由
一、原裁定意旨略以：
（一）抗告人即受處分人甲○○原
      號四樓，自民國九十一年七月二十四日始遷入臺北市○○區○○里○○街三十
      六號八樓之五之
      六日函覆本院之受處分人
      月七日為臺北縣新莊分局交通隊警員莊寅呈舉發其違規行為時，亦未陳報其他
      居所或應受送達處所，則受處分人之應受送達處所為前揭指南路二段原
      址。
（二）原處分機關業於九十年五月十五日及同年五月十六日，將本件裁決書交郵政機
      關以掛號郵寄方式投遞至受處分人之前揭指南路二段原
      於上開時間受處分人皆不在而為招領，然因受處分人逾期未領，原處分機關遂
      於九十年七月二十四日依違反道路交通管理事件統一裁罰基準及處理細則第五
      條、行政程序法第七十四條第一項之規定，寄存送達於臺北市政府警察局文山
      第一分局指南派出所，有原處分機關九十一年九月二十七日北市裁三字第○九
      一四三五二四九○○號函附之台北市交通事件裁決所送達證書影本一紙在卷可
      稽，則寄存送達與合法送達有同一效力，故於九十年七月二十四日原處分機關
      已將裁決書合法送達於受處分人。
（三）按受處分人不服道路交通管理處罰條例第八條所定主管機關所為之處罰者，得
      於接到裁決書之翌日起二十日內，向管轄地方法院聲明異議，道路交通管理處
      罰條例第八十七條第一項定有明文。又交通法庭認聲明異議不合法律上之程式
      ，且無從補正者，應以裁定駁回之，亦為道路交通案件處理辦法第十八條所明
      定。受處分人於九十一年七月五日始提出異議之聲明，顯已逾前開二十日不變
      期間，其聲明異議不合法律上之程式，且無從補正，自應將受處分人之異議駁
      回。
二、抗告意旨略以：受處分人於九十一年六月二十日後，始收到臺北市交通事件裁決
    所書函，告知受處分人若有異議，得於收受裁判書之二十日內以司法狀紙提交該
    所轉送地方法院交通法庭裁定，但受處分人並未收到裁決書，經洽請相關單位開
    立，或說已繳納，或說已結案，均未開立裁決書給受處分人，是受處分人於九十
    一年六月二十日收到上開書函後之二十日內聲明異議，於法並無不合，原審以不
    合法律上程序駁回受處分人之異議，顯有不當。
三、按處理違反道路交通管理事件，有關文書送達之程序，依行政程序法之規定，違
    反道路交通管理事件統一裁罰標準及處理細則第五條定有明文。而送達，於應受
    得將文書付與有辨別事理能力之同居人、受僱人或應送達處所之接收郵件人員，
    復為行政程序法第七十二條第一項前段、第七十三條第一項所明定。倘不能依前
    二條規定為送達者，依同法第七十四條之規定，得將文書寄存送達地之地方自治
    或警察機關，並作送達通知書兩份，一份黏貼於應受送達人住居所、事務所、營
    業所或其就業處所門首，另一份交由鄰居轉交或置於該送達處所信箱或其他適當
    位置，以為送達。若由郵政機關為送達者，得將文書寄存於送達地之郵政機關。
    寄存機關自收受寄存文書之日起，應保存三個月。
四、經查：
（一）原裁定認定本件違反道路交通管理事件裁決書已為合法寄存送達，係以受處分
      人住居在
      觀之卷附裁決書查詢資料（見原審卷第八頁），車牌號碼Ｂ九─八三二號營業
      用小客車於八十九、九十年間曾不止一次因交通違規事件遭到舉發，其中通知
      單單號為「八二六二九」、「Ｃ00000000」之裁決書，係分別於九十
      年一月十三日、九十年九月十日，因應受送達處所不明而以公示送達方式處理
      ，而該二次違規記錄，查詢單上「證號」欄均無記載他人
      對車主即受處分人為之，原裁定復認定受處分人於九十一年七月二十四日前均
（二）又寄存送達，依行政程序法第七十四條之規定，除須將應送達之文書寄存送達
      地之地方自治、警察機關或郵政機關外，並須製作送達通知書兩份，記明寄存
      文書之處所，一份黏貼於應受送達人住居所、事務所、營業所或其就業處所門
      首，另一份交由鄰居轉交或置於該送達處所信箱或其他適當位置，俾應受送達
      人知悉寄存之事實，前往領取，二者缺一均不能謂為合法之送達（最高法院六
      十四年台抗字第四八一號民事判例參照）。觀諸卷附送達證書（見原審卷第二
      七頁），固已載明寄存於於臺北市政府警察局文山第一分局指南派出所，惟是
      否踐行上開製作送達通知書之程序，未據載明。
五、原裁定就上開事項未予審究，而該事實攸關本件裁決單是否合法送達之認定，自
    應詳加調查以昭信服。原審遽以裁決書已合法寄存送達，受處分人未於二十日法
    定期間內聲明異議為由予以駁回，尚有未洽。受處分人據以提起抗告，非無理由
    ，自應由本院將原裁定予以撤銷發回原審法院，俟查明後另為適法之處理。
據上論斷，應依道路交通案件處理辦法第二十六條、刑事訴訟法第四百十三條前段，
裁定如主文。
中      華      民      國    九十二    年      六      月     二十     日
                              臺灣高等法院交通法庭
                                  審判長法  官  楊  照  男
                                        法  官  陳  炳  彰
                                        法  官  王  詠  寰
右正本證明與原本無異。
不得再抗告。
                                        書記官  駱  麗  君
中      華      民      國    九十二    年      六      月     二十     日


司法院資訊處製作；財團法人民間司法改革基金會備份。
